【裁判字號】    99,事聲,75
【裁判日期】    991201
【裁判案由】    聲明異議
【裁判全文】
臺灣基隆地方法院民事裁定              99年度事聲字第75號
異  議  人  花旗（台灣）商業銀行股份有限公司
法定代理人  管國霖
相  對  人  吳日正
上列當事人間給付簽帳卡消費款強制執行事件，異議人就本院民
事執行處司法事務官於民國99年7月20日所為99年度司執字第117
53號駁回異議人強制執行聲請之裁定提出異議，本院裁定如下：
    主  文
異議駁回。
    理  由
一、按當事人對於司法事務官處理事件所為之終局處分，得於處
    分送達後10日之不變期間內，以書狀向司法事務官提出異議
    ；司法事務官認前項異議有理由時，應另為適當之處分，認
    異議為無理由者，應送請法院裁定之；法院認異議為有理由
    時，應為適當之裁定，民事訴訟法第240條之4第1、2、3 項
    分別定有明文。本件異議人因給付簽帳卡消費款之強制執行
    事件，經本院民事執行處司法事務官認異議人未依通知補正
    債權讓與證明書及本件債權讓與已通知債務人或依金融機構
    合併法公告之證明，而於民國99年7 月20日以99年度司執字
    第11753 號民事裁定駁回異議人強制執行之聲請，該裁定於
    99年7 月27日送達異議人，異議人不服，於99年8月2日提出
    異議，未逾法定期間，核先敘明。
二、本件異議意旨略以：依企業併購法第4條第6款規定「分割：
    指公司依本法或其他法律規定將其得獨立營運之一部或全部
    之營運讓與既存或新設之他公司，作為既存公司或新設公司
    發行新股予該公司或該公司股東對價之行為...。」，再參
    以公司法第75條規定：「因合併而消滅之公司，其權利義務
    ，應由合併後存續或另立之公司承受。」該規定於股份有限
    公司分割時亦準用之，公司法第319 條亦有明文。是股份有
    限公司因分割而為營業讓與，其權利義務包括資產、負債以
    及基於契約關係所享有之權利或應負擔之義務，均應由分割
    後新設之公司承受。又概括承受係概括承受債之關係所生法
    律關係，所有權利義務應一併由承受人繼受之，與債權讓與
    非同。此外，實務上亦有認為公司分割，參照公司法第319
    條準用同法第75條之規定，解釋上被分割公司所讓與營業之
    相關權利義務均應當然由受讓公司承受，因此不用個別處理
    請求債權人同意與通知債務人等程序之見解。本件美商花旗
    銀行股份有限公司（下稱美商花旗銀行）與異議人依企業併
    購法規定，共同申請於98年8月1日將美商花銀行在臺分行部
    分營業、資產及負債分割予異議人，是分割後由存續公司即
    異議人依法概括承受美商花旗銀行相關業務及一切權利義務
    ，其性質與債權讓與不同，當毋庸踐行債權讓與通知債務人
    之義務，而就異議人受讓之範圍，公告內亦有載明。故就美
    商花旗銀行於分割前已對債務人取得之執行名義，概括承受
    分割業務之債權人即因此而取得此項權利，是債權人當然為
    執行名義效力所及之人，為此聲明異議，請准予續行強制執
    行等語。
三、按金融機構概括承受或概括讓與者，準用本法之規定。外國
    金融機構與本國金融機構合併、概括承受或概括讓與者，亦
    同。第一項外國金融機構與本國金融機構合併、概括承受或
    概括讓與辦法，由主管機關另定之。金融機構合併法第18條
    第1項前段、第4項定有明文。又外國金融機構與本國金融機
    構合併、概括承受或概括讓與，除前項規定外，相關決議、
    通知或公告及其股東與債權人權益保障等程序，外國金融機
    構依其總機構所在地有關法令為之，本國金融機構依本法有
    關規定為之，亦據行政院金管會90年7 月24日公布之外國金
    融機構與本國金融機構合併概括承受獲概括讓與辦法第3 條
    第2 項所明定。是本國金融機構債權讓與之通知或公告，自
    應依金融機構合併法之相關規定為之。
四、次按金融機構為概括承受、概括讓與、分次讓與主要部分之
    營業及資產負債，或依第11條至第13條規定辦理者，債權讓
    與之通知得以公告方式代之，金融機構合併法第18條第3 項
    定有明文。故外國金融機構與本國金融機構合併、概括承受
    或概括讓與時，關於本國金融機構概括承受外國金融機構之
    債權，仍應依我國債權讓與之相關規定，對債務人為債權讓
    與之通知，而該通知得以公告方式代之。查本件異議人為本
    國金融機構，其概括承受美商花旗銀行之部分營業、資產及
    負債部分，自應依前開規定對債務人為債權讓與之通知，其
    通知得以公告代之，殆無疑義，此項見解，亦為臺灣高等法
    院肯認，有臺灣高等法院99年1月26日院通文速字第
    0990000617 號函示在卷可稽。準此，異議人對債務人聲請
    強制執行時，如未依法通知債務人或公告債權讓與之情事，
    民事執行處自得依強制執行法相關規定命其補正之，自無異
    議人所指企業併購法及公司法相關規定之適用餘地。是以，
    本院司法事務官以異議人未依限補正債權讓與通知書及本件
    債權讓與已通知債務人或依金融機構合併法公告之證明為由
    ，駁回異議人強制執行之聲請，核無不合，異議意旨指摘原
    裁定不當，求予廢棄，為無理由，應予駁回。
五、依民事訴訟法第240條之4 第3 項後段，裁定如主文。
中    華    民    國    99    年    12    月    1     日
                  民事庭法  官  徐世禎
以上正本係照原本作成。
如對本裁定抗告，應於本裁定送達後10日內，向本院提出抗告狀
，並繳納抗告費新臺幣1000元。
中    華    民    國    99    年    12    月    1     日
                        書記官  陸清敏

司法院資訊處製作；財團法人民間司法改革基金會備份。
